【裁判字號】    97,執消債更,40
【裁判日期】    990506
【裁判案由】    更生之執行
【裁判全文】
臺灣雲林地方法院民事裁定          97年度執消債更字第40號
債  務  人  辛○○
債  權  人  台灣土地銀行股份有限公司
法定代理人  庚○○
債  權  人  台北富邦商業銀行股份有限公司
法定代理人  丁○○
債  權  人  丙○(台灣)商業銀行股份有限公司
法定代理人  乙○○
債  權  人  板信商業銀行股份有限公司
法定代理人  戊○○
債  權  人  香港商香港上海豐銀行股份有限公司(原中華商
            銀)
法定代理人  癸○○
債  權  人  永豐商業銀行股份有限公司
法定代理人  己○○
債  權  人  中國信託商業銀行股份有限公司
法定代理人  壬○○
債  權  人  匯誠第二資產管理股份有限公司（原慶豐商銀）
法定代理人  甲○○
上列當事人聲請消費者債務清理事件，本院裁定如下：
    主  文
債務人所提如附件一所示之更生方案應予認可。
債務人在未依更生條件全部履行完畢前，其生活受如附件二所示
之限制。
    理  由
一、按債務人有薪資、執行業務所得或其他固定收入，法院認更
    生方案之條件公允者，得不經債權人會議可決，逕依債務人
    之聲請或依職權以裁定認可更生方案；法院為認可之裁定時
    ，因更生方案履行之必要，對於債務人在未依更生條件全部
    履行完畢前之生活程度，得為相當之限制，消費者債務清理
    條例第64條第1 項、第62條第2 項分別定有明文。
二、查本件債務人聲請更生，前經本院97年度消債更字第24號裁
    定開始更生程序在案，有上開裁定一份在卷可參，又債務人
    自民國（下同）99年1 月20日起任職「鴻利工程行」，此有
    債務人提出之在職證明乙紙附卷可稽，其確有薪資所得之固
    定收入。並依債務人提出之彰化銀行存摺內頁影本所示，其
    每月薪資為新臺幣（下同）20,500元。
三、再查依債務人97年11月26日所提之財產及收入狀況說明書所
    陳報，其原任職世界先進積體電路股份有限公司（下稱世界
    先進公司），每月平均薪資收入約35,961元；每月總支出為
    31,347元，其中支出細項含個人生活費用16,347元、父母親
    扶養費共12,000元、扶養在學弟妹費用共3,000 元。本院審
    酌如下事由，認債務人每月必要支出應以11,467元始為合理
    適當：(一)債務人既聲請更生程序，自應撙節支出，學習儉樸
    生活，參酌內政部99年度臺灣省最低生活費用標準，債務人
    個人每月必要生活支出應以9,829 元為參考數據。(二)債務人
    之父母有（含債務人在內）子女6 名，且子女均已成年，其
    等子女應各依其經濟分擔對父母之扶養義務。查債務人陳報
    其父業於99年3 月2 日已歿，則債務人對其母之每月扶養費
    用，參酌內政部99年度臺灣省每人每月最低生活費用標準，
    扣除其他5 位扶養義務人應分擔部分，應以1,638 元為適當
    （即9,829 ÷6 位扶養義務人）。(三)債務人雖陳報因其弟妹
    （謝曜鐘，75年出生；謝似靈，73年出生）尚在就學中，故
    須由其扶養，每月支出費用共3,000 元。惟其弟妹既已成年
    ，且非無謀生能力，債務人本無扶養義務，此部分非屬必要
    支出。
四、以上開債務人每月薪資20,500元，扣除上開必要生活費用
    11,467元，債務人尚餘9,033 元可資自由處分。而觀諸債務
    人所提如附件所示一之更生方案，其條件於前3 年係每月清
    償7,500 元，可見債務人未將上開可資自由處分餘額盡供更
    生方案之清償，其間差額為1,533 元。惟查債務人於99年4
    月27日具狀陳稱，因其父於99年1 月因罹癌接受手術治療，
    且業於99年3 月已死亡，致支出醫療及喪葬等諸多費用，由
    親友協助籌措，但其兄弟姊妹須設法共同分擔清償，並提出
    光田綜合醫院99年3 月4 日所開診費127,948 元之住院收據
    為證。本院審酌債務人上開陳述應屬可信，於更生方案前階
    段，債務人酌留上開差額數以因應生活之急迫，應為合理，
    且債務人自更生方案第4 年起提高還款金額至每月10,800元
    ，可見尚具更生誠意。
五、復查依債務人提出之97年度各類所得扣繳憑單所示，其原任
    職世界先進公司，給付總額為394,421 元，即平均每月薪資
    為32,868元。而如上開說明所述，債務人目前每月薪資所得
    為20,500元，顯低於其原有薪資收入金額，本院自應審查債
    務人應有之清償能力及收入變化情形。查債務人於98年7 月
    16日陳報，其因疾病纏身，自98年1 月起於世界先進公司每
    月薪資平均僅為25,578元，並於98年6 月經該公司主管告知
    其不適任（原因為身體不適，無法長期加班），故協議由債
    務人自行離職而另覓現職。本院審視債務人提出該公司所發
    98年3 月至6 月薪資明細表，與債務人聲請准予開始更生程
    序時提出之該公司97年1 月至11月薪資明細表互為對照，可
    見97年度債務人除底薪外，每月尚有2,592 元至11,942元不
    等之加班費收入，而自98年起即無加班費收入明細，並參酌
    債務人提出林正修診所開立之精神官能性憂鬱症診斷證明書
    ，尚可認債務人非無故降低收入之情形，爰仍予以更生機會
    。是以，本件更生方案尚屬公允、適當、可行，且無同條例
    第63條所定不應認可之消極事由存在，故不經債權人會議可
    決，予以認可該更生方案，另並依上開規定，就債務人在未
    依更生條件全部履行完畢前之生活程度，裁定為相當之限制
    ，爰裁定如主文。
六、如不服本裁定，應於裁定送達後10日內，以書狀向本院司法
    事務官提出異議。
中    華    民    國    99    年    5     月    6     日
              民事執行處司法事務官  汪俊賢
附件一：
┌────────────────────────────────────────┐
│更生方案內容                                                                    │
├────────────────────────────────────────┤
│1.債務人應自本裁定確定後翌月15日開始履行更生方案。                              │
│2.債務人應依如下分配表所示之債權數額及每期可分配金額，主動於每月15日向債權人為清│
│  償。以每月為一期，第1 期至36期每期清償7,500 元；第37期至96期每期清償10,800元，│
│  共8 年計96期。                                                                │
│3.債務總金額：新臺幣1,813,320元。                                               │
│4.清償總金額：新臺幣918,000元。                                                 │
│5.清償比例：50.63%                                                              │
├────────────────────────────────────────┤
│更生清償分配表                                                    （新臺幣／元）│
├────────────┬─────┬─────┬───────┬───────┤
│      債  權  人        │ 債權金額 │ 債權比例 │第1 期至第36期│第37期至第96期│
│                        │          │          │每期可分配金額│每期可分配金額│
├────────────┼─────┼─────┼───────┼───────┤
│台灣土地銀行股份有限公司│  225,894 │  12.46%  │     934      │    1,345     │
├────────────┼─────┼─────┼───────┼───────┤
│台北富邦商業銀行股份有限│   50,563 │   2.79%  │     209      │     301      │
│公司                    │          │          │              │              │
├────────────┼─────┼─────┼───────┼───────┤
│丙○（台灣）商業銀行股份│  122,557 │   6.76%  │     507      │     730      │
│有限公司                │          │          │              │              │
├────────────┼─────┼─────┼───────┼───────┤
│板信商業銀行股份有限公司│  634,613 │  34.99%  │    2,625     │    3,780     │
├────────────┼─────┼─────┼───────┼───────┤
│香港商香港上海匯豐銀行股│  203,823 │  11.24%  │     843      │    1,214     │
│份有限公司              │          │          │              │              │
├────────────┼─────┼─────┼───────┼───────┤
│永豐商業銀行股份有限公司│  301,559 │  16.63%  │    1,247     │    1,796     │
├────────────┼─────┼─────┼───────┼───────┤
│中國信託商業銀行股份有限│  188,578 │  10.40%  │     780      │    1,123     │
│公司                    │          │          │              │              │
├────────────┼─────┼─────┼───────┼───────┤
│誠第二資產管理股份有限│   85,733 │   4.73%  │     355      │     511      │
│公司（原慶豐商銀）      │          │          │              │              │
├────────────┼─────┼─────┼───────┼───────┤
│     合     計          │1,813,320 │    100%  │    7,500     │    10,800    │
└────────────┴─────┴─────┴───────┴───────┘
附件二：
1、不得為奢侈、浪費之行為。
2、不得為賭博或其他投機行為。
3、不得為金錢借貸之行為。
4、不得為購買不動產之行為。
5、不得搭乘計程車、高速鐵路、飛行器、輪船及住宿四星級以
   上飯店之行為。但因職務所需且由任職機關或團體支付者不
   在此限。
6、不得從事國外遊學或出國旅遊等消費活動。
7、不得為投資金融商品（如股票、基金等）之相關行為。
8、不得駕駛超過50萬元以上之車輛。但因營業謀生必要者，不
   在此限。
9、每月日常生活支出不得逾政府公告當年度各縣市最低生活標
   準。
10、每人每月房屋租金不得逾4,000 元，每戶每月不得逾10,000
    元。但有正當理由者，不在此限。
11、除維持生計之必要外，不得購買或消費10,000元以上之商品
    或服務。
12、每月應製作收入支出帳目明細並保留收據或憑證，以供法院
    定期查核。

司法院資訊處製作；財團法人民間司法改革基金會備份。
